臺灣臺北地方法院交通事件裁定　　　　 94年度交聲字第954號
原處分機關　臺北市交通事件裁決所
異議人即
受處分人　　甲○○
　　　　　　　　　　戶台北市○○路486巷37弄58號
上列異議人即受處分人因違反道路交通管理處罰條例案件，對於
臺北市交通事件裁決所於中華民國九十四年九月七日所為之北市
裁二字第裁22-E00000000號、22-E00000000號裁決處分，聲明異
議，本院裁定如下：
    主  文
臺北市交通事件裁決所中華民國九十四年九月七日北市裁二字第
裁22-E00000000號裁決處分撤銷，該部分甲○○不罰。
其餘異議駁回。
    理  由
一、原處分機關以：「…異議人（甲○○）駕駛6262-EK號車於
    九十四年八月七日三時三十六分，在新豐鄉○○○路鳳鼻隧
    道南端經新竹縣警察局竹北分局舉發駕駛人行車速度超過規
    定之最高時速及不服交通勤務警察稽查乙案，依違反道路交
    通管理處罰條例第四十條第一項及第六十條第二項第一款規
    定，處罰鍰共新台幣二千六百元整，並依同條例第六十三條
    第一項第一款規定記違規點數一點。」。而聲明異議意旨：
    「九十四年八月七日三點五分在海釣場釣魚因小孩發燒因素
    ，迫使不得再繼續釣魚回到台北醫院掛診，在經過鳳鼻隧道
    內（並非出口處）而且在路檢點前完全沒有警告路牌或號誌
    下，在經攔停後下車，看行駕照及看測速器，在這當中並無
    不服警察稽查，唯有爭議是我三點五分下車，雷射槍裏並無
    測速時間及車號，我反問這是否上部車所留下的，在說當時
    並只有我一部車接受攔停，如何證明該測速器結果是我的呢
    ？員警稱我不服的話可以申訴，我說我一定會去申訴，在拿
    紅單後要離開員警叫住我說如果我去申訴的話要多開一條不
    服取締，當時我氣的回應我一定會申訴，而且會申訴到你降
    級或記過處分（或許有些不當但員警這樣恐嚇我當時氣不過
    ，在不理智的情況下我可以怎麼說呢？）…當時車中共有五
    個大人，一小孩，都可以做證。PS.當時我看雷射槍距離
    二三五公尺，為何現在跟上面說的不一樣。在隧道內也沒
    有警告標示下這樣合法嗎？安全嗎？在攔停到我開走共費
    時四十分鐘，只因不知道開第幾條第一項，我一直強調車上
    小孩在發昏睡，這樣還不能加速開單，不知是不懂還是故意
    ？」等語。
二、按汽車駕駛人，行車速度，超過規定之最高時速，或低於規
    定之最低時速，或裝用測速雷達感應器者，處新台幣一千二
    百元以上二千四百元以下罰鍰；又汽車駕駛人，駕駛汽車不
    服從交通勤務警察或依法令執行交通指揮、稽查任務人員之
    指揮或稽查者，而本章各條無處罰之規定者，處新台幣九百
    元以上一千八百元以下罰鍰，另汽車駕駛人，有違反道路交
    通管理處罰條例第六十條第二項第一款情形者，除依原條款
    處罰鍰外，並記違規點數一點，道路交通管理處罰條例第四
    十條第一項、第六十條第二項第一款及第六十三條第一項第
    一款分別定有明文。
三、經查：
  (一)、本件受處分人即異議人甲○○於九十四年八月七日凌晨三
      時三十六分駕駛車號6262-EK號自用小客車，行經新竹縣
      新豐鄉西濱公鳳鼻隧道南端出口處之速限為時速七十公里
      路段，以八十一公里之速度超速行駛，適為在該處路旁執
      勤之新竹縣警察局竹北分局新豐分駐所警員范詔智以雷射
      測速槍測得上開結果而加以攔停，並以受處分人有前揭違
      反道路交通管理處罰條例第三十三條第一項規定之行為當
      場填製竹縣警交字第E00000000號舉發違反道路交通管理
      事件通知單舉發並交由受處分人簽收，因受處分人收受舉
      發單後拒絕簽名即駕車離去，另以受處分人拒絕接稽查違
      反道路交通管理處罰條例第六十條第二項第一款規定，填
      製竹縣警交字第E00000000號舉發違反通知單寄送受處分
      人，受處分人於舉發通知單上所載之應到案日期（九十四
      年八月二十二日）前向原處分機關提出申訴，案經原處分
      機關即臺北市交通事件裁決所函請舉發單位即新竹縣警察
      局竹北分局調查，因認受處分人確有前開違規行為，原處
      分機關乃以「在高速公路超速行駛」、「不服從交通勤務
      警察稽查」之違規事實，並依道路交通管理處罰條例第四
      十條第一項、第六十條第二項第一款、第六十三條第一項
      第一款、違反道路交通管理事件統一裁罰標準表之規定，
      於九十四年九月七日以北市裁二字第22-E00000000號裁決
      書裁處受處分人罰鍰一千七百元，以北市裁二字第22-E00
      000000號裁決書裁處受處分人罰鍰九百元，並記違規點數
      一點等事實，此有新竹縣警察局E00000000號舉發違反道
      路交通管理事件通知單、新竹縣警察局竹北分局九十四年
      九月二日北警交裁字第0940036007號函、台北市交通事件
      裁決所交通違規案件陳述書、台北市交通事件裁決所北市
      裁二字第22-E00000000號、第22-E00000000號違反道路交
      通管理事件裁決書及臺北市交通事件裁決所送達證書等影
      本在卷可稽。
  (二)、受處分人固不否認其有於前述時、地駕駛6262-EK號自用
      小客車新竹縣新豐鄉西濱公鳳鼻隧道南端近出口處為警攔
      停之事實，惟堅詞否認有任何違反道路道路交通管理處罰
      條例規定之行為，辯稱：「…于違規路段並未超速，而且
      當時有很多車，經攔停後並無法證明測速結果是6262-EK
      的，而且也沒有設警告號誌，測速結果，並沒有時間或照
      片，且警員態度很差，因不服所以申訴…」（九十四年八
      月十日陳述書）、「…在經攔停後下車，看行駕照及看測
      速器，在這當中並無不服警察稽查，唯有爭議是我三點五
      分下車雷射槍裏並無測速時間及車號…是否上部車所留下
      的，在說當時並只有我一部車接受攔停，如何證明該測速
      器結果是我的呢？」（異議狀）、「…（警察是否當場開
      單舉發你超速？）他有拿雷射槍叫我看，然後上面的數據
      上顯示我有超速…我拒絕簽名，因為我前面的車子有被攔
      檢，我有問警察說這個數據顯示是不是我的車子…又沒有
      照片，而且基本上我被攔下有個時間，總要有個時間吧…
      實際上他攔我的時候我有停車，而且有交出駕照、行照給
      他看，我只是不服他開單，拒絕簽收…」（九十四年九月
      三十日本院調查）等語。
  (三)、然而受處分人於九十四年八月七日凌晨三時三十六分許駛
      6262-EK號自用小客車行經速限七十公里之鳳鼻隧道近南
      端出口處時，車速八十一公里，有超速違規一事，已據證
      人即在現場持雷射槍執勤之新豐分駐所警員范詔智於九十
      四年九月三十日本院調查時具結證述：「…那時候在新豐
      鄉○○○道接近南端執行防飆勤務，時間是從兩點到五點
      ，每個禮拜五及禮拜六晚上…我在隧道內，當時警員有三
      個，還有別所協勤的一個，還有一個督導的長官，在場的
      有五人…車道只留下一個車道通行，南下車道是兩線道，
      我們封了內線車道，只留外線車道，對於每一輛通過的車
      子測速。當時我們處的位置在約距離該車二九七．八公尺
      ，測到他的車速是八一公里，然後在他的車接近我們時就
      攔下盤查…」等語甚詳，並表示：「…（當時是否有別的
      車輛被攔下？）在這部車之前另外有一輛車被攔停在前方
      ，大概隔了三分鐘才又攔下這部車。隧道就沒有其他車輛
      …（在你距離該車二九七．八公尺測到那部車車速是81公
      里時，那部車前方有無其他車子？）沒有任何車輛…」等
      ，而異議人於九十四年九月三十日本院調查時亦供稱：「
      …原本我的前面沒有車子。但是我被攔下的時候，同時有
      另一部車子被攔下，那部車子也有被開單。那部車子在我
      前面一點點…」等詞，顯然異議人所指雷射槍可能係測到
      他車速度而警員誤認其車超速之詞並不足採，此外，本件
      員警於舉發時所使用之雷射測速槍，當時並無故障一節，
      亦據證人范詔智證述在卷，是本件員警持以測試之雷射測
      速槍，其測試檢定結果之準確性應堪認定。又上開違規地
      點之速限為時速七十公里，此已據異議人陳明在卷，足見
      受處分人駕駛上開車輛自有於行經新竹縣新豐鄉西濱公鳳
      鼻隧道南端近出口處時超過規定之最高時速之情形。是受
      處分人此部分之所辯，顯與事實不符，不足採信。
  (四)、至於有關受處分人不服交通勤務警察稽查之違規事實部分
      ，受處分人否認有不服稽查一事，而稱：「…他攔我的時
      候我有停車，而且有交出駕照、行照給他看，我只是不服
      他開單，拒絕簽收…」等語，依證人即當時在場值勤因測
      出異議人駕駛汽車超速而攔停異議人之警員范詔智證稱：
      「…車道只留下一個車道通行，南下車道是兩線道，我們
      封了日內線車道，只留外線車道，對於每一輛通過的車子
      測速。當時我們處的位置在約距離該車二九七．八公尺，
      測到他的車速是八一公里，然後在他的車接近我們時就攔
      下盤查…（那部車有無停車？）有…（停車之後駕駛有無
      出示駕照、行照？）有…（你填單之後，是否有交給駕駛
      簽收？）有，當時有交給他，但是他拒簽，我有告知他拒
      簽會另觸犯不服稽查的條款…」等語，是知受處分人駕車
      超速遭警攔停時有停車並出示駕駛執照、行照供警稽查，
      並無不服稽查一事，至於受處分人於警當場舉發填單交予
      受處分人收受，受處分人拒絕簽名，依違反道路交通管理
      事件統一裁罰基準及處理細則第十一條第一項第一款規定
      ，填單舉發之執行交通勤務警察在所填製之舉發違反道路
      交通管理事件通知單記明該違規駕駛者拒絕簽名之事由，
      視為已收受，然此究與同條例第六十條第二項第一款所定
      「汽車駕駛人，駕駛汽車不服從交通勤務警察之稽查」有
      間，應認受處分人並無原處分機關裁決認定有不服交通勤
      務警察之稽查或指揮之違規事實至明。
四、綜上所述，原處分機關認定受處分人有不服交通勤務警察之
    稽查或指揮行為，而依道路交通管理處罰條例第六十條第二
    項第一款、第六十三條第一項第一款、違反道路交通管理事
    件統一裁罰標準表之規定，裁處異議人罰鍰新臺幣九百元，
    並記違規點數一點，尚難認為允洽，應認此部分之異議為有
    理由，由本院將原處分此部分撤銷，改諭知受處分人不罰。
    至於受處分人駕駛汽車，行車速度，超過規定之最高時速之
    違規行為部分，原處分機關依前揭道路交通管理處罰條例第
    四十條第一項、違反道路交通管理事件統一裁罰標準表之規
    定，裁處異議人罰鍰新臺幣一千七百元，認事用法，核無違
    誤，受處分人執詞認原處分不當，並非可採，此部分異議為
    無理由，應予駁回。
據上論斷，應依道路交通管理處罰條例第八十七第二項，道路交
通案件處理辦法第十九條、第二十條前段，裁定如主文。
中　　華　　民　　國　　94　　年　　10　　月　　31　　日
                              臺灣臺北地方法院交通法庭
                                  法  官  林婷立
上正本證明與原本無異
如不服本裁定，應於裁定送達後五日內向本院提出抗告狀。
                                  書記官  王曉雁
中　　華　　民　　國　　94　　年　　11　　月　　2 　　日
